臺灣高等法院臺中分院刑事判決
111年度金上訴字第2561號
上  訴  人  臺灣彰化地方檢察署檢察官 
被      告  陳玉雪


選任辯護人  陳穎賢律師
            李翰承律師
            唐樺岳律師
上列上訴人因被告加重詐欺等案件，不服臺灣彰化地方法院111
年度訴字第115號中華民國第一審判決（起訴案號：臺灣彰化地
方檢察署110年度偵字第7887、8295、8389、8669、8883、8886
、9165、9309、9449號），提起上訴，本院判決如下：
    主  文
上訴駁回。
    理  由
一、本案經本院審理結果，認第一審判決以檢察官所舉之證據，
    不足以證明被告陳玉雪（以下稱被告）確有檢察官所起訴之
    犯行，因而諭知無罪，核無違誤，應予維持，並引用第一審
    判決書記載之理由（如附件）。
二、檢察官上訴意旨略以：被告於案發時雖年僅00歲餘，然衡情
    應有在超商寄送或領取貨品之經驗，依其智識及生活經驗，
    當可知悉臺灣之便利商店乃24小時經營，設店密度極高，給
    予取貨人數日之取貨期限，倘係公司或個人欲領取正當商品
    ，實可指定寄件者寄送至其方便之同一門市，待包裹抵達接
    獲到貨通知後，再擇定適當時間到店分批或一次領取即可，
    實無必要另外花費金錢雇請他人領取及寄送包裹。又被告之
    工作內容係冒名至不同地區之不同便利商店領取包裹，且區
    域橫跨臺中市、南投縣、彰化縣及高雄市，最後更將領取之
    包裹再寄送至新北市，不僅被告可領取每日新台幣（下同）
    1000元至1300元之薪資外，其上手也需負擔被告搭乘高鐵或
    計程車之費用及再寄送之運費，對一個正常的物流公司，只
    向每位客戶收取大約百元之費用，根本不敷成本。況被告於
    臺灣高雄地方檢察署110年度偵字第15512號案件中自承：我
    領這麼多包裹我覺得有點怪怪的地方是，每個包裹的金額都
    不大，但車資那麼貴，對公司來說一點都不划算，我問我朋
    友這樣的公司會不會很奇怪，我朋友說不會，可能公司在做
    一部分的虧本生意，直到警方告知我，我才知道被利用了等
    語，有該案不起訴處分書在卷可佐（見臺灣高雄地方檢察署
    110年度偵字第15512號卷第305至307頁），且被告從事上開
    領包裹工作長達19日，雖發現上開有違常情之處，卻不為任
    何查證之事，顯見被告應可預見包裹內之物品，可能遭他人
    作為犯罪使用。是原審漏未審酌上情，似有未妥。
三、原審諭知被告無罪，業已詳述其理由，玆再就檢察官上訴所
    指，分敘如下：
（一）便利商店包裏寄送之服務，會依客戶之需求不同，本會有
      不同之使用模式，且本件又涉及物流公司及網購客戶間之
      退換貨之寄送，物流公司出於其營業目的之考量，例如便
      利客戶退換貨之寄送，或係集中貨物之方便起見，而採取
      與一般常人寄送物品不同之方式，並非毫無可能，實不能
      以其中有不合常理之處，即逕自推論被告必然可以知悉此
      與詐欺集團之犯罪相關。
（二）被告行為時年僅00歲餘，且無物流方面之工作經驗，對於
      物流公司內部之經營模式及作業流程亦毫無概念，縱被告
      依一般人之社會經驗及生活歷程，曾對此項兼職工作之模
      式異常、成本過高等不合理之處感到疑惑，惟仍不能排除
      被告因為主觀上認為此等模式於物流行業中或許並無不行
      ，且有可能公司在做一部分的虧本生意以取得銷售信譽，
      而仍認此項工作係合法正當。
（三）再觀諸被告與「小文」之LINE對話紀錄內容，「小文」要
      求被告每次皆要將包裹拍照，而被告亦確實於每次取貨後
      ，將所領取之包裹拍照並傳送予「小文」，而觀諸此等照
      片中，包裹均係完整未拆封之狀態，顯見被告並無法知悉
      包裹內之物品為何；且依被告傳送予「小文」之照片顯示
      ，每個包裹之大小、厚度、包裝形式皆有不同，而非外觀
      上能一望即知內容物即係金融帳戶之相關資料。是自難僅
      以被告代收及代送包裹之過程有不合常理之處，即逕認其
      具有明知或預見其所交付之包裹內所含物品將遭詐欺集團
      作為詐欺、洗錢犯罪使用之主觀意思。
（四）由被告與「小文」之對話紀錄觀之，被告一再詢問有關該
      工作之工作時間、地點、流程、排休、如何打卡、車資補
      貼情形、收貨件數、薪資計算方式、有無勞健保等細節，
      並依「小文」指示傳送履歷供對方審核。「小文」要被告
      提供存摺時，特別要求其備註「僅提供欣展物流」，被告
      亦依指示備註，有被告提出與「小文」之LINE對話紀錄1
      份在卷可參（見本院卷一第329至395頁），且依被告之存
      簿內頁影本，「小文」確實固定將薪資或車資等補貼匯入
      被告之臺灣中小企業銀行或元大商業銀行帳戶，有上開銀
      行之存摺封面及交易明細影本附卷可查（見偵字第8295號
      卷第107至112頁），顯見被告當時確係因應徵物流公司之
      兼職人員而依指示領取上開包裹甚明。
（五）至於檢察官上訴書所提臺灣高雄地方檢察署110年度偵字
　　　第15512號案件，與本案之情形相同，惟該案經檢察官偵
      查終結，則以被告主觀上既認為其是從事合法物流工作，
      不知綽號「鄭仁豪」、「小文」係詐騙集團成員，自難認
      其與詐騙集團成員有何詐欺之犯意聯絡，復查無其他積極
      證據足認被告有何不法犯行，應認其犯罪嫌疑尚有不足，
      而為不起訴處分確定，有該不起訴處分書附卷可稽（參原
      審卷二第303至305頁、另臺灣臺中地方檢察署檢察官亦以
      相同理由曾對被告就相類似案件為不起訴處分，參該署11
      0年度偵字第34245號、110年度偵字第23175、23375、234
      73號、110年度偵字第27955號、110年度偵字第26364號、
      110年度第24126號等多件不起訴處分書，附於原審卷一第
      283至302頁）。
四、綜上，原審敘明為被告無罪諭知之理由，並無不合。檢察官
    上訴意旨，仍執前詞指摘原判決不當，為無理由，應予駁回
    。
據上論斷，應依刑事訴訟法第373條、第368條，判決如主文。
本案經檢察官朱健福提起公訴、檢察官林子翔提起上訴，檢察官
郭棋湧到庭執行職務
中　　華　　民　　國　　111　 年　  12　  月　　8　　 日
            刑事第八庭    審判長法　官　張  靜  琪
                                法　官　黃  小  琴
                                法　官　郭  瑞  祥 
以上正本證明與原本無異。
檢察官得上訴，但有刑事妥速審判法第9條規定之適用。
如不服本判決應於收受送達後20日內向本院提出上訴書狀，其未
敘述上訴理由者，並得於提起上訴後20日內向本院補提理由書（
均須按他造當事人之人數附繕本）「切勿逕送上級法院」。因疫
情而遲誤不變期間，得向法院聲請回復原狀。
                                書記官  洪  玉  堂　　
　　　　　　　　　　　　　　　　　
中　　華　　民　　國　　111 　年　　12　　月　　8 　　日

刑事妥速審判法第9條
除前條情形外，第二審法院維持第一審所為無罪判決，提起上訴
之理由，以下列事項為限：
一、判決所適用之法令牴觸憲法。
二、判決違背司法院解釋。
三、判決違背判例。
刑事訴訟法第377條至第379條、第393條第1款規定，於前項案件
之審理，不適用之。